【裁判字號】    99,易,12
【裁判日期】    990310
【裁判案由】    詐欺
【裁判全文】
臺灣臺南地方法院刑事判決                99年度易字第12號
公  訴  人  臺灣臺南地方法院檢察署檢察官
被      告  丙○○
上列被告因詐欺案件，經檢察官提起公訴（九十八年度偵緝字第
一二九四號、第一二九五號）及移送併辦（九十八年度偵緝字第
一二九六號），因被告於準備程序中就被訴犯罪事實為有罪之陳
述，經本院合議庭裁定改依簡式審判程序審理，茲判決如下：
    主  文
丙○○幫助意圖為自己不法之所有，以詐術使人將本人之物交付
，處拘役伍拾日，如易科罰金，以新臺幣壹仟元折算壹日。又幫
助意圖為自己不法之所有，以詐術使人將本人之物交付，處拘役
貳拾日，如易科罰金，以新臺幣壹仟元折算壹日。應執行拘役陸
拾日，如易科罰金，以新臺幣壹仟元折算壹日。緩刑貳年，緩刑
期間付保護管束，並應依執行檢察官之命令向指定之政府機關、
政府機構、行政法人、社區或其他符合公益目的之機構或團體，
提供肆拾小時之義務勞務。
    事實及理由
一、本件犯罪事實及證據，除證據部分應補充被告於本院訊問時
    之自白外，餘均引用檢察官起訴書及併案意旨書所載（如附
    件一、二）。
二、按本件丙○○所犯係死刑、無期徒刑、最輕本刑為三年以上
    有期徒刑以外之罪，其於準備程序就前揭被訴犯罪事實為有
    罪之陳述，經本院告知簡式審判程序之旨，並聽取其與公訴
    人之意見後，認無不得或不宜改依簡式審判程序進行之處，
    爰依刑事訴訟法第二百七十三條之一第一項、第二百八十四
    條之一之規定，裁定改行簡式審判程序審理，並依法不受同
    法第一百五十九條第一項證據能力之限制，合先敘明。
三、按刑法上之幫助犯，係對於犯罪與正犯有共同之認識，而以
    幫助之意思，對於正犯資以助力，而未參與實施犯罪之行為
    者而言，有最高法院八十八年度臺上字第一二七０號判決意
    旨可資參照。復以詐欺犯罪中收受詐得款項之舉，固屬詐欺
    犯行之重要環節，然收受詐欺款項之手法多端，倘由犯罪行
    為人親自出面收受被害人款項，固可認已屬詐欺犯罪構成要
    件之行為分擔，然如被害人係以轉帳匯款至犯罪行為人指定
    之金融機構帳戶之間接方式支付款項者，客觀上實係由該銀
    行業者直接受取財物之交付，此與直接由被害人親手交付現
    款與犯罪行為人，尚屬有別。而本案依被害人甲○○、乙○○、丁○○之指述，並不足以認定其等遭詐欺過程中，曾直
    接與被告間有何接觸或聯繫，是被告提供系爭銀行帳戶予真
    實姓名年籍不詳自稱「王有順」之成年男子，並提供資訊予
    友人張鼎安（原名張又仁）輾轉取得陳哲文之花旗銀行帳戶
    後，以同樣方式將帳戶交予真實姓名年籍不詳自稱「王有福
    」之成年男子，而使被害人遭不詳人士詐騙而匯款入上開二
    銀行帳戶之行為，充其量僅足認定係詐欺取財犯罪構成要件
    以外之幫助行為，尚難遽認與前述詐欺犯罪行為人本於共同
    犯罪之犯意聯絡，而有參與或分擔詐欺之犯行。況使用他人
    帳戶犯罪者，本欲利用他人帳戶以隱瞞自己身份而逃避檢警
    追緝，是被告雖可預見使用其與陳哲文帳戶者將利用所交付
    之金融卡及密碼，供為詐欺不法犯行，然其主觀上有無將使
    用帳戶者所實施之詐欺犯行，視為己身犯行之共同犯意聯絡
    ，實非無疑。而本案既查無證據足資證明被告有共同詐欺取
    財之犯意聯絡及行為分擔，自應認被告及協助友人張鼎安輾
    轉提供存摺、提款卡及密碼予「王有順」、「王有福」使用
    之犯行，僅止於幫助詐欺之犯意，而為詐欺構成要件以外之
    行為。是核被告所為，均係犯刑法第三十條第一項、第三百
    三十九條第一項幫助詐欺取財罪。被告所犯上開二幫助詐欺
    取財罪間，犯意各別，行為互殊，應予分論併罰。另移送併
    辦部分之犯罪事實與檢察官起訴部分原屬事實上同一關係，
    本院自得併予審理，併予敘明。又按幫助犯係從犯，係從屬
    於正犯而成立，刑法上既無「共同幫助」之情，當亦無「幫
    助共同」可言，是被告所幫助之詐欺集團成員相互間，就上
    開詐欺取財犯行，縱有犯意聯絡及行為分擔，均為共同正犯
    ，及其雖協助案外人張鼎安收集帳戶後交予詐欺集團成員使
    用，均無須論以被告有幫助共同詐欺取財或共同幫助詐欺取
    財之必要，附此敘明。另被告以其交付個人郵局帳戶之一行
    為，同時幫助詐欺集團成員詐騙被害人甲○○及乙○○部分
    ，為想像競合犯，應依刑法第五十五條之規定，從一重之幫
    助詐欺取財罪論處。另被告為幫助犯，爰依刑法第三十條第
    二項規定，均依正犯之刑減輕之。爰審酌被告前無刑事犯罪
    紀錄，有卷附臺灣高等法院被告前案紀錄表一份可按，素行
    良好，明知現今社會詐騙集團猖獗，被害人事後因詐騙集團
    利用人頭帳戶隱匿贓款而追償不易之事時有耳聞，竟僅因信
    用狀況不佳，即昧於常理提供自己之郵局帳戶存摺、提款卡
    及密碼輾轉供詐欺集團使用，並提供資訊予友人張鼎安輾轉
    取得案外人陳哲安之花旗銀行帳戶存摺、提款卡及密碼後交
    予詐欺集團使用，增加被害人事後追索，尋求救濟之困難，
    並使犯罪之追查趨於複雜，所為危害社會秩序甚為重大，而
    其至今尚未賠償被害人損害共五萬四千九百七十六元，惟其
    犯後坦承犯行，態度良好，且自稱並無取得任何對價，對所
    犯亦深具悔意，而其就提供自己帳戶予詐欺集團成員使用部
    分惡性較重，檢察官各求刑有期徒刑二月尚屬過重等一切情
    狀，各量處如主文所示之刑，並均諭知易科罰金之折算標準
    及定應執行刑，以示懲儆。
四、末查被告前未曾因故意犯罪受有期徒刑以上刑之宣告，有臺
    灣高等法院被告前案紀錄表一份附卷可稽，其經此教訓後，
    應知所警惕，信無再犯之虞，本院因認所宣告之刑以暫不執
    行為適當，併諭知緩刑二年，以勵自新，且應於緩刑期間付
    保護管束，並依執行檢察官之命令向指定之團體服如主文所
    示之時數之義務勞役，以期其記取教訓，莫再重蹈覆轍。
五、依刑事訴訟法第二百七十三條之一第一項、第二百九十九條
    第一項前段、第三百十條之二、第四百五十四條第二項，刑
    法第三十條第一項前段、第二項、第三百三十九條第一項、
    第五十五條、第五十一條第六款、第七十四條第一項第一款
    、第二項第五款、第九十三條第一項第二款，刑法施行法第
    一條之一，判決如主文。
五、如不服本判決，應於收受送達後十日內，以書狀向本院提出
    上訴。
本案經檢察官戊○○到庭執行職務。
中    華    民    國    99    年    3     月    10    日
                  刑事第三庭    法  官  劉秀君
以上正本證明與原本無異。
如不服本判決應於收受本判決後10日內向本院提出上訴書狀，並
應敘述具體理由。其未敘述上訴理由者，應於上訴期間屆滿後20
日內向本院補提理由書狀（均須按他造當事人之人數附繕本）「
切勿逕送上級法院」。
                                書記官  曾盈靜
中    華    民    國    99    年    3     月    11    日
附錄法條：
中華民國刑法第339條
（普通詐欺罪）
意圖為自己或第三人不法之所有，以詐術使人將本人或第三人之
物交付者，處 5 年以下有期徒刑、拘役或科或併科 1 千元以下
罰金。
以前項方法得財產上不法之利益或使第三人得之者，亦同。
前二項之未遂犯罰之。
附件一：
臺灣臺南地方法院檢察署檢察官起訴書
                                    98年度偵緝字第1294號
                                    98年度偵緝字第1295號
    被      告  丙○○  男  26歲（民國○○年○○月○○日生）
                        住臺南縣佳里鎮○○路342號
                        居高雄縣路竹鄉○○路○段405巷18號
                        國民身分證統一編號：Ｚ000000000號
上列被告因詐欺案件，業經偵查終結，認應提起公訴，茲將犯罪
事實及證據並所犯法條分敘如下：
        犯罪事實
一、丙○○雖預見提供金融機構帳戶之存摺、密碼及金融卡供他
    人使用，有遭他人利用作為詐騙工具之可能，竟仍不違其本
    意，共同基於幫助詐欺取財之未必故意，（一）於民國97年
    4 月22日前某日，將其向中華郵政股份有限公司佳里中山路
    郵局，帳號00000000000000號帳戶，以宅急便方式寄送予姓
    名年籍不詳之人。（二）丙○○並與張鼎安（另行起訴並判
    決確定）聯絡，釋放可收購帳戶之訊息，並由張鼎安另將此
    訊息告知陳怡碩（另行起訴並判決確定），陳怡碩將可貸款
    之訊息釋放予陳哲文（另為不起訴處分），陳哲文即將其本
    人花旗臺灣銀行安南分行（下稱花旗銀行）帳號：000000
    00000000號之提款卡及密碼交付陳怡碩，陳怡碩再將上開陳
    哲文所有之花旗銀行帳戶資料轉交給張鼎安，由張鼎安於97
    年4月23日在統一超商鯤鯓門市寄予給詐欺集團成員。詐欺
    集團成員輾轉持有上開帳戶後，與其他詐騙集團成員於97
    年4月22日、24日及同年月26日，共同基於意圖為自己不法
    之所有，以電話向甲○○、乙○○及丁○○詐稱其在電視購
    物消費時，付款方式設定錯誤，若要更改設定，需至自動櫃
    員機取消設定，致甲○○、乙○○及丁○○陷於錯誤，依指
    示分別匯款（時間、金額、地點詳附表）至上開詐欺集團所
    提供丙○○之上開郵局帳戶及陳哲文花旗銀行帳戶內。嗣甲○○、乙○○及丁○○發覺有異，始知受騙，報警循線追查
    始悉上情。
二、案經丁○○訴由臺南市警察局第二分局暨甲○○訴由台南縣
    警察局佳里分局報告偵辦。
        證據並所犯法條
一、證據清單與待證事實
┌──┬───────────┬───────────────┐
│編號│   證   據   名   稱  │    待   證   事   實         │
├──┼───────────┼───────────────┤
│一  │被告丙○○於偵查中之供│辯稱：伊是「阿林仔」沒錯，是伊│
│    │述（98年度偵緝字第1294│在報紙上看到貸款的訊息才依對方│
│    │號卷第3-4頁、98年度偵 │指示寄郵局帳戶過去，對方有說若│
│    │緝字第1295號卷第3-6頁 │介紹朋友，可以抽成，才會把這消│
│    │）                    │息跟其他人說，但並不知道對方的│
│    │                      │真實姓名云云。                │
├──┼───────────┼───────────────┤
│二  │證人即另案被告張鼎安於│供稱：係朋友「阿林仔」在電話中│
│    │警詢及偵查中之供述 (警│跟伊說，有一位王大哥可以幫信用│
│    │卷6473號卷第24-25頁、 │不良的人辦理銀行貸款，如果銀行│
│    │97年度核交字第4042號卷│核貸成功，伊可以抽成，所以伊就│
│    │98年1月20日筆錄）     │與自稱「王有福」之王大哥聯絡，│
│    │                      │並跟陳怡碩講這件事，陳怡碩就去│
│    │                      │跟陳哲文及李連勝拿他們的帳戶存│
│    │                      │摺、提款卡及密碼，由伊去統一超│
│    │                      │商把上開帳戶資料寄去給「王有福│
│    │                      │」等語，惟並不知「阿林仔」及「│
│    │                      │王有福」之真實姓名年籍。      │
├──┼───────────┼───────────────┤
│三  │證人即另案被告陳怡碩於│供稱：是張鼎安跟伊說，有一位王│
│    │警詢及偵查中之供述 (警│大哥可以幫信用不良的人辦理銀行│
│    │卷6473號卷第21-22頁、 │貸款，如果銀行核貸成功，伊可以│
│    │第23頁、97年度核交字第│抽成，所以伊就去向其友陳哲文及│
│    │4042號卷98年1月20日筆 │李連勝詢問是否要貸款，並將他們│
│    │錄）                  │帳戶存摺、提款卡及密碼交付給張│
│    │                      │鼎安等語。惟亦不知張鼎安所述之│
│    │                      │「阿林仔」及「王有福」之真實姓│
│    │                      │名年籍。                      │
├──┼───────────┼───────────────┤
│四  │告訴人丁○○於警詢中之│告訴人丁○○因受詐欺而匯款至陳│
│    │指述 (警卷6473號卷第  │哲文花旗銀行帳戶之事實。      │
│    │12-14頁）             │                              │
├──┼───────────┼───────────────┤
│五  │告訴人甲○○於警詢中之│告訴人甲○○因受詐欺而匯款至被│
│    │指述（警卷622號卷內第 │告郵局帳戶之事實。            │
│    │1-2 頁）              │                              │
├──┼───────────┼───────────────┤
│六  │被害人乙○○於警詢中之│被害人乙○○因受詐欺而匯款至被│
│    │指述（警卷622號卷內第 │告郵局帳戶之事實。            │
│    │4-6頁）               │                              │
├──┼───────────┼───────────────┤
│七  │統一超商宅急便顧客收執│張鼎安於97年4月23日寄出前揭陳 │
│    │聯（警卷6473號卷第28頁│哲文帳戶存摺、提款卡及密碼予「│
│    │、警卷8858號卷第108頁 │王有福」之事實。              │
│    │）                    │                              │
├──┼───────────┼───────────────┤
│八  │門號0000000000號（「王│張鼎安確有與詐欺集團成員「王有│
│    │有福」所使用）之通聯調│福」聯絡之事實。              │
│    │閱查詢單（97年度核交字│                              │
│    │第4042號倒數第5-6頁） │                              │
├──┼───────────┼───────────────┤
│九  │門號0000000000號被告黃│被告丙○○確有與張鼎安聯絡之事│
│    │世林所使用之門號通聯調│實。                          │
│    │閱查詢單（97年度核交字│                              │
│    │第4042號倒數第2-4頁） │                              │
├──┼───────────┼───────────────┤
│十  │被告丙○○郵局帳戶基本│告訴人甲○○及被害人乙○○受騙│
│    │資料與交易明細資料（警│款項確實存入被告丙○○郵局帳戶│
│    │卷622號第15-16頁、97年│內之事實。                    │
│    │度核交字第3364號卷第  │                              │
│    │5-6頁）               │                              │
├──┼───────────┼───────────────┤
│十一│陳哲文花旗銀行帳戶基本│告訴人丁○○受騙款項確實存入陳│
│    │資料與交易明細資料 (  │哲文花旗銀行帳戶內之事實。    │
│    │警卷6473號卷第35-36頁 │                              │
│    │）                    │                              │
├──┼───────────┼───────────────┤
│十二│告訴人丁○○轉匯之匯款│告訴人丁○○受騙款項確實均存入│
│    │單乙紙 (警卷6473號卷第│上開陳哲文花旗銀行帳戶內之事實│
│    │15頁）                │。                            │
├──┼───────────┼───────────────┤
│十三│告訴人甲○○轉匯之匯款│告訴人甲○○受騙款項確實均存入│
│    │單1紙（警卷622號卷第3 │上開被告郵局帳戶內之事實。    │
│    │頁）                  │                              │
├──┼───────────┼───────────────┤
│十四│被害人乙○○轉匯之匯款│被害人乙○○受騙款項確實均存入│
│    │單1紙（警卷622號卷第7 │上開被告郵局帳戶內之事實。    │
│    │頁）                  │                              │
├──┼───────────┼───────────────┤
│十五│本署檢察官以97年度營偵│詐欺集團以張幸雄所提供門號    │
│    │字第945號起訴同案被告 │0000000000刊登於報紙廣告上，行│
│    │張幸雄之起訴書、臺灣臺│詐騙之事實，而上開門號亦為本件│
│    │南地方法院97年度簡字第│詐欺集團成員「王有福」所使用，│
│    │3328號判決書乙份（97年│再由被告張鼎安以上開門號與「王│
│    │度核交字第4042號卷第  │有福」聯絡之事實。            │
│    │9-11頁、98年度核交字第│                              │
│    │4697號卷第7-8頁）     │                              │
└──┴───────────┴───────────────┘
二、核被告所為，均係犯刑法第30條第1項、同法第339條第1項
    之幫助詐欺取財罪嫌。
三、依刑事訴訟法第251條第1項提起公訴。
    此    致
臺灣臺南地方法院
中    華    民    國    98    年    12    月    2     日
                              檢察官  許 華 偉
本件證明與原本無異
中    華    民    國    98    年    12    月    24    日
                              書記官  呂 淑 慧
附錄所犯法條：
中華民國刑法第30條
（幫助犯及其處罰）
幫助他人實行犯罪行為者，為幫助犯。雖他人不知幫助之情者，
亦同。
幫助犯之處罰，得按正犯之刑減輕之。
中華民國刑法第339條
（普通詐欺罪）
意圖為自己或第三人不法之所有，以詐術使人將本人或第三人之
物交付者，處 5 年以下有期徒刑、拘役或科或併科 1 千元以下
罰金。
以前項方法得財產上不法之利益或使第三人得之者，亦同。
前二項之未遂犯罰之。
附表
┌──┬─────┬──────┬──────────────┐
│編號│被害人姓名│匯款日期    │匯款金額及匯入帳戶（新臺幣）│
├──┼─────┼──────┼──────────────┤
│一  │甲○○    │97年4月22日 │匯款2萬2989元至丙○○郵局帳 │
│    │          │下午10時36分│戶                          │
├──┼─────┼──────┼──────────────┤
│二  │乙○○    │97年4月22日 │匯款1998元至丙○○郵局帳戶  │
│    │          │下午11時8分 │                            │
├──┼─────┼──────┼──────────────┤
│三  │丁○○    │97年4月24日 │匯款2萬9989元至陳哲文花旗銀 │
│    │          │下午9時31分 │行帳戶                      │
└──┴─────┴──────┴──────────────┘
附件二：
臺灣臺南地方法院檢察署檢察官併辦意旨書
                                    98年度偵緝字第1296號
    被      告  丙○○  男  27歲（民國○○年○○月○○日生）
                        住臺南縣佳里鎮○○路342號
                        居高雄縣路竹鄉○○路○段405巷18號
                        國民身分證統一編號：Ｚ000000000號
上列被告因詐欺案件，經偵查結果，認應移請臺灣臺南地方法院
併案審理，茲將併案意旨敘述如下：
一、犯罪事實：丙○○雖預見提供金融機構帳戶之存摺、密碼及
    金融卡供他人使用，有遭他人利用作為詐騙工具之可能，竟
    仍不違其本意，基於幫助詐欺取財之未必故意，於民國97年
    4月22日前某日，將其向中華郵政股份有限公司佳里中山路
    郵局帳號00000000000000號帳戶資料，提供予某不詳之詐欺
    集團成員使用。該詐欺集團成員遂共同基於意圖為自己不法
    之所有，先後於97年4月22日21時43分、22時24分，致電向
    甲○○、乙○○詐稱渠等先前電視購物時，付款方式設定錯
    誤，須至自動櫃員機取消設定云云，致甲○○、乙○○陷於
    錯誤，分別依指示匯款新臺幣（下同）2萬2989元、1998元
    至丙○○之上開郵局帳戶內。案經甲○○訴由高雄市政府警
    察局移送臺灣高雄地方法院檢察署呈請臺灣高等法院檢察署
    檢察長核轉本署偵辦。
二、證據清單：
(一)被告丙○○於偵查中之供述。
(二)告訴人甲○○、被害人乙○○於警詢之指述。
(三)自動櫃員機交易明細表影本2紙。
(四)被告上開郵局帳戶之開戶資料及往來交易明細各1份。
三、所犯法條：核被告丙○○所為，係犯刑法第30條第1項、第
    339條第1項之幫助詐欺取財罪嫌。
四、併辦理由：查被告丙○○前因提供上開郵局帳戶，幫助詐欺
    被害人甲○○、乙○○等人之案件，業經本署檢察官以98年
    度偵緝字第1294號、第1295號提起公訴，現由貴院審理中，
    有該案起訴書在卷足憑，核本件被告所為與前揭起訴之犯行
    ，係同一犯罪事實，為事實上一罪，爰請依法併予審理。
    此  致
臺灣臺南地方法院
中    華    民    國    99    年    1    月    5    日
                              檢察官   蘇 榮 照
本件證明與原本無異
中    華    民    國    99    年    1     月    14    日
                              書記官   蘇 春 燕

司法院資訊處製作；財團法人民間司法改革基金會備份。
